【裁判字號】    90,易緝,217
【裁判日期】    901122
【裁判案由】    偽造文書等
【裁判全文】
臺灣臺北地方法院刑事判決                          九十年度易緝字第二一七號
    公  訴  人  臺灣臺北地方法院檢察署檢察官
    被      告  甲○○
右列被告因偽造文書等案件，經檢察官提起公訴（八十九年偵字第一０三八一號），
本院判決如左：
    主      文
甲○○共同違反不得使大陸地區人民非法進入臺灣地區之規定，處有期徒刑陸月，如
易科罰金以佰元折算壹日。緩刑貳年。
    事      實
一、緣王佳美（已經本院於民國九十年二月二十六日以八十九年度易字第二五五０號
    判決判處有期徒刑四月，緩刑二年，嗣並經確定）於八十八年八月間因經濟拮拒
    ，需錢花用，其友人甲○○適向王佳美提議因有大陸地區人民林家新（已經本院
    發布通緝，俟到案後另行審結）欲入境台灣打工賺取金錢花用，惟無合法之身分
    可入境台灣地區，如王佳美可與林家新以辦理假結婚之方式，使林家新取得形式
    上為王佳美配偶之身分入境台灣，將給予王佳美新台幣（以下同）十萬元之報酬
    ，王佳美因需錢孔急，即為之應允。王佳美、甲○○及林家新三人即基於使王佳
    美與林家新辦理假結婚，而使林家新得以此一非法方式進入台灣地區之犯意聯絡
    及基於明知為不實之事項，而使台灣地區公務員登載於職務上所掌公文書之概括
    犯意聯絡，乃先由王佳美、甲○○二人於八十八年八月六日前往大陸地區福州市
    ，在該市民政局由王佳美、林家新辦妥形式上，惟實質上並無任何結婚真意之結
    婚登記，俟取得中華人民共和國所核發之結婚登記文件後，王佳美明知其與林家
    新並無結婚之事實，乃先於八十八年九月十三日前往台北市○○區○○路四段六
    九二號之台北市松山區戶政事務所，辦理結婚登記之申請，而使該戶政事務所不
    知情之承辦人員於形式上審核由王佳美所提出大陸地區福州市民政局核發之其與
    林家新之結婚登記文件後，即依王佳美之申請，未經實質審查，而將「王佳美於
    八十八年八月六日與大陸地區人民林家新結婚」及王佳美之配偶為林家新等不實
    事項，登載於其職務上所載之公文書即戶籍登記簿及戶籍謄本上，足以生損害於
    戶政機關對於戶籍資料管理之正確性，嗣林家新即於八十八年十一月九日以形式
    上係王佳美配偶之身分，惟事實上並非王佳美真正配偶之非法方法入境台灣地區
    。林家新入境台灣地區後，因其與王佳美根本未有結婚之真意，故未同居，而前
    往其胞妹林秀紅位於高雄縣鳳山市之住處居住，林家新復於八十八年十一月十日
    與王佳美前往台北市政府警察局松山分局中崙派出所，持前開戶籍謄本向不知情
    之警員黃豊文行使辦理流動人口登記，使承辦員警於形式上審核由王家美、林佳
    新所提出之戶籍謄本後，未經實質審查，即將林家新、王佳美係夫妻及林家新在
    台期間暫住於台北市松山區○○○路五十八巷十九號等不實事項，登載於職務上
    所掌之公文書即流動人口登記聯單上，足以生損害於警察機關對於流動人口登記
    管理之正確性。嗣因甲○○僅給付王佳美八萬元之報酬，而遲未給付原先所約定
    之另外二萬元報酬，林家新、甲○○二人又不知去向，王佳美遂在其上開犯行未
    為任何有偵查犯罪職權之公務員已知悉前，不逃避接受裁判而於八十八年十二月
    十三日向台北市政府警察局松山分局中崙派出所自首，方知上情。
二、案經台北市政府警察局松山分局移送台灣台北地方法院檢察署檢察官偵查起訴，
    甲○○於本院審理中，因傳喚、拘提無著，由本院於八十九年十二月三十日發布
    通緝，嗣於九十年十月二十九日甲○○自高雄國際機場入場，為警逮捕，方解送
    本院歸案審理。
    理      由
一、右揭事實一之部分（除共同被告王佳美自首之部份外），業據被告甲○○於本院
    審理時供承不諱（本院九十年十一月十五日審判筆錄參照），核與共同被告王佳
    美於警訊、檢察官偵查及於本院八十九年度易字第二五五０號案件調查、審理時
    所供述之情節相符（偵查卷第六頁至第九頁偵訊筆錄、第四三頁至第四五頁訊問
    筆錄、本院前開案卷第四十頁至第四三頁八十九年十二月一日訊問筆錄、第八二
    頁至第八三頁九十年一月十日審判筆錄參照），並與證人即被告林家新之妹夫曾
    泰明於警訊、檢察官偵查時所供稱其知悉被告林家新係與被告王佳美以辦理假結
    婚之方式而得入境台灣，被告林家新並於入境台灣後居住於其住處等情相符（偵
    查卷第十頁至第十一頁偵訊筆錄、第四六頁至第四七頁訊問筆錄參照），復有前
    述戶籍謄本、流動人口登記聯單在卷可稽（偵查卷第十八頁至第十九頁、第二八
    頁參照），此外另有大陸地區人民即被告林家新之由福州市民政局核發之戶籍證
    明函、結婚登記證書及入出境資料等件在卷足憑（偵查卷第二七頁、第二九頁、
    第三六頁參照），是依(一)共同被告王佳美之供述；(二)證人曾泰明之供述；(三)前述
    戶籍謄本、流動人口登記聯單及(四)大陸地區人民即被告林家新之由福州市民政局
    核發之戶籍證明函、結婚登記證書及入出境資料等補強證據皆足資擔保被告甲○
    ○本院審理中所為上開任意性自白具有相當程度之真實性，而得使本院確信被告
    前述自白之犯罪事實確屬真實，從而依刑事訴訟法第一百五十六條第一項「被告
    之自白，非出於強暴、脅迫、利誘、詐欺、違法羈押或其他不正之方法，且與事
    實相符者，得為證據。」及第二項「被告之自白，不得作為有罪判決之唯一證據
    ，仍應調查其他必要之證據，以察其是否與事實相符。」規定，本院自得依被告
    前述自白及各該補強證據認定被告確有為前述犯行，而共同被告王佳美與被告林
    家新既無結婚之真意，被告林家新在台期間又根本未住於被告王佳美位於台北市
    松山區之住處，被告王佳美竟向戶政事務所申辦其與被告林家新之結婚登記，被
    告王家美復與被告林家新申辦前述流動人口登記，而分使戶政事務所及派出所不
    知情之承辦人、員警分在前開其各自職掌之公文書上為前開不實之登載，自足以
    生損害於戶政機關對於戶籍資料管理之正確性及警察機關對於流動人口登記管理
    之正確性，本件事證明確，被告甲○○之犯行堪以認定。
二、按被告甲○○與已經判決確定之共同被告王佳美，以前述方式使大陸地區人民即
    未到案之共同被告林家新非法進入台灣地區之行為，核係違反臺灣地區與大陸地
    區人民關係條例第十五條第一款「左列行為不得為之：一、使大陸地區人民非法
    進入臺灣地區。」規定，應依同條例第七十九條第一項規定處斷。至被告甲○○
    與被告王佳美基於前述之犯意聯絡，其與被告王佳美明知被告王佳美與尚未到案
    之共同被告林家新並無結婚之真意，竟由被告王佳美在大陸地區與被告林家新辦
    理假結婚後，持大陸地區核發之結婚登記文件，使松山區戶政事務所之承辦人員
    依其聲請，未經實質審核其二人究有無結婚之事實，即將前述不實之事項登載於
    戶籍登記簿及戶籍謄本上，被告王佳美、林家新復行使該戶籍謄本辦理前述流動
    戶口之登記，使中崙派出所員警辦理流動人口登記，而足以生損害於戶政機關對
    於戶籍資料管理之正確性及警察機關對於流動人口登記管理之正確性之行為，核
    係犯刑法第二百十六條、第二百十四條之行使使公務員登載不實文書罪。被告甲
    ○○所犯上開二罪，俱為故意犯，且有方法、結果之牽連犯關係，依刑法第五十
    五條規定，應從一法定刑較重之臺灣地區與大陸地區人民關係條例第七十九條第
    一項規定處斷。被告甲○○與被告王佳美就上開二部分犯行各有犯意聯絡及行為
    分擔，均為共同正犯。被告甲○○先後明知為不實之事項，而連續使公務員登載
    於職務上所掌公文書之低度行為（即其先後使戶政事務所及派出所承辦人員為前
    開不實登載之行為）為其行使明知為不實之事項，而使公務員登載於職務上所掌
    之公文書高度行為所吸收，不另論罪。又共同被告王佳美僅有在中崙派出所行使
    前開戶籍謄本一次之行為，除此之外，並無行使前開戶籍謄本或流動人口登記聯
    單之行為，公訴人於起訴書證據及所犯法條欄記載被告王佳美先後有二次行使之
    行為，要屬誤載，應予更正。爰審酌被告其犯罪動機、犯罪手段、犯後尚能坦承
    犯後態度良好等一切情狀，量處如主文所示之刑。又被告行為後，原刑法第四十
    一條易科罰金之規定，已經於九十年一月十日由總統修正公布將其適用範圍擴大
    為最重本刑五年以下有期徒刑之罪，並於同年月十二日生效，是本件本院對被告
    所量處如主文所示之刑，即應依刑法第二條第一項前段規定，適用修正後對被告
    為有利之刑法第四十一條第一項前段之規定諭知易科罰金之折算標準，應予說明
    。末查被告前未曾受有期徒刑以上刑之宣告，此有台灣高等法院檢察署刑案記錄
    簡覆表一紙附卷可憑，其經此偵查審判經過，自當知所警惕而無虞再犯，本院綜
    核各情認上開刑之宣告，已足策其自新，因認所宣告之刑，以暫不執行為適當，
    併諭知緩刑二年，以啟自新。
據上論斷，應依刑事訴訟法第二百九十九條第一項前段，臺灣地區與大陸地區人民關
係條例第七十九條第一項，刑法第二條第一項前段、第十一條前段、第二十八條、第
二百十六條、第二百十四條、第五十五條、第四十一條第一項前段、第七十四條第一
款，罰金罰鍰提高標準條例第一條前段、第二條，判決如主文。
本案經檢察官乙○○到庭執行職務
中      華      民      國    九十      年     十一     月    二十二    日
                                      臺灣臺北地方法院刑事第三庭
                                          法  官  葉  建  廷
右正本證明與原本無異。
如不服本判決，應於判決送達後十日內向本院提出上訴狀(應抄附繕本)。告訴人
或被害人如對於本判決不服者，應具備理由請求檢察官上訴，其上訴期間之計算
係以檢察官收受判決正本之日期為準。
                                          書記官  許  婉  如
中      華      民    國    九十      年     十一     月    二十二    日
附錄本案論罪科刑法條全文：
臺灣地區與大陸地區人民關係條例第十五條：
  左列行為不得為之：
  一、使大陸地區人民非法進入臺灣地區。
  二、招攬臺灣地區人民未經許可使之進入大陸地區。
  三、使大陸地區人民在臺灣地區從事未經許可或與許可目的不符之活動。
  四、僱用或留用大陸地區人民在臺灣地區從事未經許可或與許可範圍不符之工作。
  五、居間介紹他人為前款之行為。
臺灣地區與大陸地區人民關係條例第七十九條：
違反第十五條第一款規定者，處五年以下有期徒刑、拘役或科或併科新台幣五十萬元
以下罰金。
以犯前項之罪為常業者，處一年以上七年以下有期徒刑，得併科新台幣一百萬元以下
罰金。
第一項之未遂犯罰之。
中華民國刑法第二百十四條：
明知為不實之事項，而使公務員登載於職務上所掌之公文書，足以生損害於公眾或他
人者，處三年以下有期徒刑、拘役或五百元以下罰金。
中華民國刑法第二百十六條：
行使第二百十條至第二百十五條之文書者，依偽造、變造文書或登載不實事項或使登
載不實事項之規定處斷。


司法院資訊處製作；財團法人民間司法改革基金會備份。
